【裁判字號】    99,聲,380
【裁判日期】    990416
【裁判案由】    聲請定其應執行刑
【裁判全文】
臺灣雲林地方法院刑事裁定               99年度聲字第380號
聲  請  人  臺灣雲林地方法院檢察署檢察官
受  刑  人  甲○○
上列聲請人因受刑人數罪併罰有二裁判以上，聲請定其應執行之
刑（99年度執字第587 號），本院裁定如下：
    主  文
甲○○所犯如附表所示之罪刑，應執行有期徒刑伍月，如易科罰
金，以銀元佰元即新臺幣玖佰元折算壹日。
    理  由
一、聲請意旨略以：受刑人甲○○因犯行使偽造文書等案件，先
    後經判決確定如附表所示之刑，應依刑法第53條、第51條第
    5 款之規定，定其應執行之刑，爰依刑事訴訟法第477 條第
    1 項聲請裁定等語。
二、按刑法第2 條第1 項規定：「行為後法律有變更者，適用行
    為時之法律。但行為後之法律有利於行為人者，適用最有利
    於行為人之法律」。而依刑法第51條定應執行刑時，裁判確
    定前犯數罪，其中一罪在新法施行前者，亦應為新舊法比較
    ，此有最高法院95年5 月23日第8 次刑事庭會議決議可資參
    照。本件受刑人於裁判確定前犯附表所示之3 罪，其中編號
    1 、2 部分係於民國95年7 月1 日之前所犯，而刑法第51條
    、第41條業於94年2 月2 日修正公布，並於95年7 月1 日施
    行，本件自應就受刑人行為前、後相關法律有修正者，依前
    揭規定暨決議意旨加以綜合比較以資適用。茲說明如下：
(一)、94年2 月2 日修正前刑法第41條第1 項前段原規定：「犯最
    重本刑為5 年以下有期徒刑以下之刑之罪，而受6 個月以下
    有期徒刑或拘役之宣告，因身體、教育、職業、家庭之關係
    或其他正當事由，執行顯有困難者，得以1 元以上3 元以下
    折算1 日，易科罰金。」，且被告行為時之易科罰金折算標
    準，依廢止前罰金罰鍰提高標準條例第2 條前段之規定，本
    係就其原定數額提高為100 倍折算1 日，故被告行為時之易
    科罰金折算標準乃以銀元300 元折算1 日，經折算後應以新
    臺幣900 元折算為1 日。惟該次修正後刑法第41條第1 項前
    段則改以：「犯最重本刑為5 年以下有期徒刑以下之刑之罪
    ，而受6 個月以下有期徒刑或拘役之宣告者，得以新臺幣1,
    000 元、2,000 元或3,000 元折算1 日，易科罰金。」，乃
    就易科罰金之折算標準予以提高。從而，比較修正前、後所
    定之易科罰金折算標準，當以修正前之規定較有利於受刑人
    。
(二)、修正前刑法第51條規定：「數罪併罰，分別宣告其罪之刑，
    依左列各款定其應執行者：」其中第5 款規定：「宣告多數
    有期徒刑者，於各刑中之最長期以上，各刑合併之刑期以下
    ，定其刑期。但不得逾20年。」；而修正後刑法第51條第5
    款係規定：「宣告多數有期徒刑者，於各刑中之最長期以上
    ，各刑合併之刑期以下，定其刑期。但不得逾30年」，其併
    合執行之刑度由舊法之20年提高為新法之30年，自以舊法有
    利於受刑人。
(三)、比較結果，修正後刑法均非較有利於受刑人，依刑法第2 條
    第1 項前段之規定，仍應依修正前刑法，定其應執行之刑。
(四)、另衡諸定執行刑之立法意旨，除為執行刑之方便，並係為受
    刑人之利益，自應依刑法第2 條第1 項但書規定，擇有利於
    受刑人之折算標準適用之，故本件關於應執行刑之易科罰金
    折算標準，應適用舊法相關規定。
三、次按裁判確定前犯數罪而併合處罰之案件，有二以上之裁判
    ，應依刑法第51條第5 款至第7 款定應執行之刑時，最後事
    實審法院即應據該院檢察官之聲請，以裁定定其應執行之刑
    ，殊不能因數罪中之一部分犯罪之刑業經執行完畢，而認檢
    察官之聲請為不合法，予以駁回，最高法院47年度台抗字第
    2 號判例意旨參照；又數罪併罰之案件，其各罪判決均係宣
    告刑，並非執行刑，縱令各案中一部分犯罪之宣告刑在形式
    上已經執行，仍應依法聲請犯罪事實最後判決之法院裁定，
    然後再依所裁定之執行刑，換發指揮書併合執行，其前已執
    行之有期徒刑部分，僅應予扣除而不能認為已執行完畢，在
    所裁定之執行刑尚未執行完畢前，各案之宣告刑不發生執行
    完畢之問題（最高法院90年度台非字第340 號、最高法院95
    年度台非字第320 號判決意旨足參）。
四、經查，本件受刑人因犯行使偽造文書等3 罪，先後經臺灣臺
    南地方法院及本院判處如附表所示之刑，並於如附表所示之
    日期分別確定在案（編號1 至2 等2 罪，經本院以96年度聲
    減字第1717號裁定減刑後，定應執行有期徒刑3 月），有臺
    灣高等法院被告前案紀錄表1 份、刑事裁定書1 份及刑事判
    決書4 份在卷可稽。本院審核認聲請為正當，應定其應執行
    之刑。至被告所犯附表編號1 、2 之罪，雖已執行完畢，依
    前開說明，仍應先定其應執行刑，再於執行時扣除已執行之
    部分，不致於影響權益。又受刑人所犯如附表所示之3 罪，
    其宣告刑均未逾有期徒刑6 月，爰裁定如主文所示之應執行
    刑，併依修正前刑法第41條第1 項前段規定諭知易科罰金之
    折算標準。
五、依刑事訴訟法第477 條第1 項，刑法第2 條第1 項前段、第
    53條、94年1 月7 日修正前刑法第51條第5 款、第41條第1
    項前段，廢止前罰金罰鍰提高標準條例第2 條，現行法規所
    定貨幣單位折算新臺幣條例第2 條，裁定如主文。
中    華    民    國    99    年    4     月    16    日
                  刑事第一庭  法  官  文昌
以上正本證明與原本無異。
如不服本裁定，應於裁定送達後5 日內向本院提出抗告狀（須附
繕本）。
                              書記官  張簡純靜
中    華    民    國    99    年    4     月    16    日
附表：
┌──────┬──────────┬──────────┬──────────┐
│編        號│1                   │2                   │3                   │
├──────┼──────────┼──────────┼──────────┤
│罪        名│詐欺                │恐嚇取財            │偽造文書            │
├──────┼──────────┼──────────┼──────────┤
│宣   告   刑│有期徒刑2 月，如易科│有期徒刑4 月，如易科│有期徒刑6 月，如易科│
│            │罰金以銀元300 元即新│罰金以銀元300 元即新│罰金以新臺幣1000元折│
│            │臺幣900 元折算1 日。│臺幣900 元折算1 日。│算1 日；減為有期徒刑│
│            │（已減為有期徒刑1 月│（已減為有期徒刑2 月│3 月，如易科罰金以新│
│            │，如易科罰金以銀元30│，如易科罰金以銀元30│臺幣1000元折算1 日。│
│            │0 元即新臺幣900 元折│0 元即新臺幣900 元折│                    │
│            │算1 日）            │算1 日）            │                    │
├──────┼──────────┼──────────┼──────────┤
│犯 罪 日 期 │95年6 月間          │95年5 月25日        │96年1 月間某日      │
├──────┼──────────┼──────────┼──────────┤
│偵 查 機 關 │臺南地檢95年度營偵字│雲林地檢95年度偵字第│雲林地檢98年度偵字第│
│年 度 案 號 │第1416號            │3641號              │2968號              │
├───┬──┼──────────┼──────────┼──────────┤
│      │法院│臺南地方法院        │雲林地方法院        │雲林地方法院        │
│      ├──┼──────────┼──────────┼──────────┤
│最  後│案號│96年度簡字第327 號  │96年度簡上字第16號  │98年度六簡字第250 號│
│事實審├──┼──────────┼──────────┼──────────┤
│      │判決│96年2 月26日        │96年4 月23日        │99年2 月5 日        │
│      │日期│                    │                    │                    │
├───┼──┼──────────┼──────────┼──────────┤
│      │法院│臺南地方法院        │雲林地方法院        │雲林地方法院        │
│      ├──┼──────────┼──────────┼──────────┤
│確  定│案號│96年度簡字第327 號  │96年度簡上字第16號  │98年度六簡字第250 號│
│判  決├──┼──────────┼──────────┼──────────┤
│      │確定│96年3 月12日        │96年4 月23日        │99年2 月22日        │
│      │日期│                    │                    │                    │
└───┴──┴──────────┴──────────┴──────────┘

司法院資訊處製作；財團法人民間司法改革基金會備份。
